【裁判字號】    99,台上,2249
【裁判日期】    991209
【裁判案由】    離婚等
【裁判全文】
最高法院民事裁定            九十九年度台上字第二二四九號
上  訴  人  石氏賢
訴訟代理人  趙惠如律師
被 上訴 人  賴政良
上列當事人間請求離婚等事件，上訴人對於中華民國九十九年九
月十四日台灣高等法院台中分院第二審判決（九十九年度家上字
第四０號），提起上訴，本院裁定如下：
    主  文
上訴駁回。
第三審訴訟費用由上訴人負擔。
    理  由
按上訴第三審法院，非以原判決違背法令為理由，不得為之。又
提起上訴，上訴狀內應記載上訴理由，其以民事訴訟法第四百六
十九條所定事由提起第三審上訴者，應於上訴狀內表明：原判決
所違背之法令及其具體內容、暨依訴訟資料合於該違背法令之具
體事實。其依同法第四百六十九條之一規定提起上訴者，並應具
體敘述為從事法之續造、確保裁判之一致性或其他所涉及之法律
見解具有原則上重要性之理由。同法第四百六十七條、第四百七
十條第二項分別定有明文。而依同法第四百六十八條規定，判決
不適用法規或適用不當者，為違背法令；依同法第四百六十九條
規定，判決有該條所列各款情形之一者，為當然違背法令。是當
事人提起第三審上訴，如合併以同法第四百六十九條及第四百六
十九條之一之事由為上訴理由時，其上訴狀或理由書應表明該判
決所違背之法令條項，或有關判例、解釋字號，或成文法以外之
習慣或法理等及其具體內容，暨係依何訴訟資料合於該違背法令
之具體事實，並具體敘述為從事法之續造、確保裁判之一致性或
其他所涉及之法律見解具有原則上重要性之理由。如未依上述方
法表明，或其所表明者與上開法條規定不合時，即難認為已合法
表明上訴理由，其上訴自非合法。本件上訴人對於原判決提起第
三審上訴，雖以該判決違背法令為由，惟核其上訴理由狀所載內
容，係就原審取捨證據、認定事實之職權行使所論斷：兩造婚後
因異國之生活習慣不同及上訴人工作關係，致夫妻感情生變，時
起爭執，互生心結與怨懟，上訴人以攜子離家之消極態度規避，
被上訴人則訴諸訴訟，致兩造感情及婚姻問題破綻日漸擴大加深
，雖經法院多次協調仍未能達成婚姻和諧，甚至互提保護令之聲
請，顯見兩造互愛、互信、互諒與互助之基礎已經動搖。上訴人
復自承兩造於民國九十七年三月九日至今，並無實質之夫妻生活
，益見彼此情感已逝，兩造間確有難以維持婚姻之重大事由存在
，且有責程度相同。從而，被上訴人依據民法第一千零五十二條
第二項規定，請求判決准與上訴人離婚，應予准許。又酌情認兩
造所生未成年之子賴呂昇權利義務之行使及負擔，由被上訴人任
之，較符合該子女之利益等情，指摘為不當，並就原審命為辯論
及已論斷者，泛言謂為違法，而非表明該判決所違背之法令及其
具體內容，暨依訴訟資料合於該違背法令之具體事實，更未具體
敘述為從事法之續造、確保裁判之一致性或其他所涉及之法律見
解具有原則上重要性之理由，難認其已合法表明上訴理由。依首
揭說明，應認其上訴為不合法。
據上論結，本件上訴為不合法。依民事訴訟法第四百八十一條、
第四百四十四條第一項、第九十五條、第七十八條，裁定如主文
。
中    華    民    國  九十九  年   十二   月    九    日
                      最高法院民事第七庭
                          審判長法官  顏  南  全  
                                法官  林  大  洋  
                                法官  沈  方  維  
                                法官  鄭  傑  夫  
                                法官  高  孟  焄  
本件正本證明與原本無異
                                      書  記  官  
中    華    民    國  九十九  年   十二   月  二十一  日
                                                      v

司法院資訊處製作；財團法人民間司法改革基金會備份。
